臺灣臺東地方法院刑事判決　　　　　　　　96年度易字第91號
公　訴　人　臺灣臺東地方法院檢察署檢察官
被　　　告　丙○○
上列被告因恐嚇案件，經檢察官提起公訴 (95年度偵字第2186號
)，本院判決如下：
    主  文
丙○○以加害生命、身體、自由之事，恐嚇他人，致生危害於安
全，處有期徒刑陸月，如易科罰金，以銀元佰元即新臺幣玖佰
元折算壹日，減為有期徒刑月，如易科罰金，以銀元佰元即
新臺幣玖佰元折算壹日。
    犯罪事實
一、丙○○為戊○○友人，戊○○(另經檢察官為不起訴處分)因
    其兄賴忠夫與丁○○於民國95年5月29日下午7時30分許在臺
    9線406公里 (臺東縣太麻里鄉路段)處，發生交通事故受傷
    ，經送醫救治後不治死亡，乃要求對臺東縣太麻里鄉地區較
    為熟悉之丙○○陪同與丁○○協商賠償事宜。丙○○於95年
    6月19日下午6時許陪同戊○○前往丁○○工作地點即臺東縣
    太麻里鄉○○村○○路110之5號 (東台餐宴園)向丁○○催
    促理賠時，竟基於恐嚇之犯意，對丁○○恫嚇稱：「我阿喜
    在美和這個地帶可以去打聽，這些錢看什麼時候可以拿出來
    ，這段時間，妳不要想跑得掉，妳小心一點，不要讓我知道
    妳想逃跑」、「妳到底是要如何處理，你再不處理，我會24
    小時監視你」等語，以此加害生命、身體、自由之事恐嚇丁○○，致丁○○心生畏懼，而生危害於丁○○之安全。
二、案經丁○○訴由臺東縣警察局大武分局報請臺灣臺東地方法
    院檢察署檢察官偵查起訴。
    理  由
一、證據能力方面：
(一)證人甲○○於警詢時之證述，係被告以外之人於審判外之言
    詞陳述紀錄，為傳聞證據，被告就上開供述證據之證據能力
    提出爭執 (本院卷第16頁)，復查無得例外取得證據能力之
    法律依據，應認無證據能力，不得採為認定被告有罪之證據
    資料。
(二)證人即告訴人丁○○警詢所為證述，係基於告訴人地位為之
    ，而為被告以外之人於審判外之言詞陳述，依刑事訴訟法第
    159條第1項之規定，前開證述原則上不具證據能力，惟證人
    丁○○於本院審理時，已另基於證人地位命其具結，並在賦
    予被告對質詰問機會之情形下為證述，則前開基於告訴人地
    位所為之證述，即可作為彈劾其於本院證述可信度之證據，
    因而連帶取得證據能力。是告訴人丁○○於警詢中及在本院
    審理時所為之證述，均有證據能力。
(三)證人即告訴人丁○○、證人甲○○於偵查中向檢察官所為之
    證述，係依據其觀察及見聞所為之陳述，不僅具體明確，並
    係在檢察官告以偽證罪之處罰規定以後，始具結陳述，此有
    檢察官訊問筆錄暨證人2人結文在卷可考，是上開陳述內容
    之任意性，自已足供擔保。且其於檢察官訊問時之證述，依
    筆錄之記載，並無證據顯示係遭受強暴、脅迫、詐欺、利誘
    等外力干擾情形，或在影響其心理狀況致妨礙自由陳述等顯
    不可信之情況，依刑事訴訟法第159條之1第2項規定，自應
    例外賦予其證據適格之地位，而認具有證據能力。
(四)按被告以外之人 (包括證人、鑑定人、告訴人、被害人及共
    同被告等)於審判外之陳述雖不符刑事訴訟法第159條之1至
    之4等4條之規定，而經當事人於審判程序同意作為證據，法
    院審酌該言詞陳述或書面陳述作成時之情況，認為適當者，
    亦得為證據；當事人、代理人或辯護人於法院調查證據時，
    知有刑事訴訟法第159條第1項不得為證據之情形，而未於言
    詞辯論終結前聲明異議者，視為有前項之同意，同法第159
    條之5定有明文。被告於本院準備程序時表示對證人戊○○
    於偵查中證詞、現場圖、東台餐宴園監視錄影光碟之證據能
    力不爭執，同意引為審判期日調查之證據等語明確，本院審
    認上開證據，無違法取證或證據證明力明顯過低之情形，且
    與本案檢察官起訴之犯罪事實有關連性，認為以之作為本案
    之證據亦屬適當，故採為認定被告犯罪之證據。
二、認定犯罪事實所憑之證據及理由：
    訊據被告丙○○固不否認因告訴人丁○○駕車與戊○○之兄
    賴忠夫發生車禍事故，致賴忠夫受傷後不治死亡，其對臺東
    縣太麻里鄉地區較為熟悉，乃陪同戊○○於上揭時、地與告
    訴人協調車禍理賠之事實，惟矢口否認有何恐嚇犯行，辯稱
    ：伊從頭到尾沒有與告訴人爭吵或說任何危害告訴人之言語
    ，是戊○○與告訴人對話，戊○○說他姪兒剛從監獄關出來
    比較不懂事，伊還向戊○○說要處理事情就不要說這種話，
    伊沒有恐嚇丁○○云云。經查：
    1.按刑法第305條之恐嚇危害安全罪，所謂「致生危害於安
      全」，係指受惡害通知者，因行為人之恐嚇，造成安全上
      之危險與實害而言。另所謂「加害」，並不以言詞為限，
      包括身體之動作、語氣、表情等一切足以使人生畏佈心之
      強暴、脅迫行為在內。且恐嚇也者，亦僅以通知加害之事
      使人恐佈為已足，不必果有加害之意思，更不須有實施加
      害之行為。蓋恐嚇罪之判斷重點，實係在於被告之行為是
      否足以使人心生畏懼，致危害安全，至於被害人是否心生
      畏懼，亦應本於社會客觀經驗法則以為判斷基準 (最高法
      院75年度臺上字第5480號判決、26年渝非字第15號判例、
      52年臺上字第751號判例；臺灣高等法院85年度上易字第
      1488號判決足資參照)。
    2.上揭犯罪事實，業據證人即告訴人丁○○於警詢時證稱：
      被告及賴忠夫的弟弟，還有一名不認識的人到伊工作地點
      ，自稱賴忠夫弟弟的人說知道伊的戶籍地在臺中市○○路
      ，被告說「我阿喜妳可以去打聽在美和地區，隨時可以把
      妳做掉，報警沒有用」，並稱「美和派出所是自己的公司
      ，妳到底是要如何處理，妳再不處理我會24小時監視妳」
      ，造成伊非常害怕，甚至不敢上班好像隨時有人在監視伊
      ，也害怕他們在伊家等伊，傷害伊等語 (見警卷第6頁)；
      於本院審理時證稱：95年6月19日當天被告還有戊○○及
      另名男子到我們餐廳談車禍理賠的事情，伊與他們有發生
      爭吵，伊說現在沒有那麼多錢可以賠償，當時雙方的口氣
      都不是很好，有吵架。對方有一直逼問伊什麼時候要給他
      們錢。被告當時很大聲說「在美和這個地帶可以去打聽我
      阿喜，這些錢看什麼時候可以拿出來，這段時間，妳不要
      想跑得掉，妳小心一點，不要讓我知道妳想逃跑」，後來
      死者的弟弟就對伊說他知道伊住在漢口路的哪裡，被告有
      說「妳到底是要如何處理，妳再不處理，我會24小時監視
      妳」等語 (見本院卷第32至37頁)。證人丁○○就被告當
      日恐嚇之用語所述前後雖略有差異，然常人對於過往事物
      之記憶，隨時日之間隔而漸趨模糊或失真，自難期其如錄
      影重播般地將過往事物之原貌完全呈現，而證人丁○○就
      被告於協商車禍理賠時以言詞恐嚇之證述核屬一致，所述
      尚非無據。佐以本院於審理期日當庭勘驗95年6月19日案
      發當日東台餐宴園監視錄影光碟紀錄顯示，該日下午6時5
      分許有3名分別穿著白色T恤、灰色襯衫、紅色襯衫之男子
      與告訴人同至東台餐宴園泡茶几坐下談話，3名男子輪番
      與告訴人交談，白衣、紅衣及灰衣男子不斷跟告訴人講話
      ，且有多次提手揮比動作 (見本院卷第43至44頁)，勘驗
      結果之案發當時經過核與證人丁○○證述過程大致相符，
      又監視錄影畫面內穿著白衣T恤男子即被告、灰色襯衫男
      子即戊○○，亦經被告、證人戊○○陳述無訛，益徵證人
      丁○○上開證述在與被告、戊○○及另名不詳姓名成年男
      子談論車禍理賠時，有發生爭吵，被告以言詞恐嚇等情與
      事實無違，此外，並有現場圖1紙 (見警卷第16頁)在卷可
      證，被告辯稱伊從頭到尾沒有與告訴人爭吵或說任何危害
      告訴人之言語云云，與監視錄影畫面顯示內容不符，洵無
      足採。
    2.證人戊○○於本院審理時雖證稱：被告當天講的話不多，
      總共講了5、6句話，被告介紹伊是臺中來的，希望兩邊可
      以談出結果、雙方拿出誠意類似這樣的話。被告是在伊與
      丁○○講2、3分鐘之後，伊比較激動的時候，叫伊要好好
      講等語 (見本院卷第40至43頁)，所述協商理賠過程核與
      本院勘驗95年6月19日案發當日東台餐宴園監視錄影光碟
      顯示被告 (即穿著白色T恤上衣男子)於該過程中有不斷跟
      告訴人講話，且有多次提手揮比動作之內容不符，證人戊○○所述，顯係事後迴護被告之詞，自不足為有利被告之
      認定。
    3.至於公訴意旨雖認被告當日係對告訴人恐嚇稱「如不理賠
      ，就將你打掉 (槍殺)」等語，惟此部分業經證人即告訴
      人於本院審理時證稱：伊車禍發生的那陣子精神狀況都不
      是很好，伊在偵查中所說被告叫伊無論如何要拿錢出來賠
      償，否則要把伊打掉等語，是因為被告當時很大聲說改天
      如果不拿錢出來，要請伊吃飯，伊覺得被威脅，伊想說不
      可能有這麼好的事情，伊與同事幾個人在被告等人走了之
      後商討被告可能有另外的意思，大家叫伊一定要備案，他
      們說「吃飯」就是類似「作掉」的意思。當時伊是想如果
      這樣說，就不會有人到公司來找伊，伊於審理時說的才實
      在等語 (見本院卷第34至35頁)。則告訴人於遭逢重大車
      禍後，精神狀況欠佳，又遭被告等3人催逼車禍理賠，受
      到極大驚恐之情況下，未能清楚理解被告所述「吃飯」之
      意，即有可能，公訴意旨認被告係以「如不理賠，就將其
      打掉 (槍殺)」等語恐嚇告訴人乙情，容有誤會，惟其起
      訴所指恐嚇之日、時、處所等基本社會事實既屬同一，本
      院自仍得予以審理，附此敘明。
    4.綜上所述，參研各情，被告確有以加害生命、身體、自由
      之事恐嚇告訴人之犯行無訛。被告上開辯解及證人戊○○
      事後迴護之詞均無足取。本案事證明確，被告犯行洵堪認
      定，應予依法論科。
四、論罪與量刑：
(一)被告行為後，刑法業於94年2月2日修正公布，於95年7月1日
    施行。修正後刑法第2條第1項之規定係規範行為後法律變更
    所生新舊法律比較適用之準據法，雖亦經修正，但因屬適用
    法律之準據法，本身尚無比較新舊法之問題，應一律適用修
    正後刑法第2條第1項之規定，為從舊從輕之比較。查刑法第
    305條之恐嚇罪，有關罰金刑部分係處銀元3百元以下罰金，
    修正前刑法第33條第5款規定，罰金刑為1銀元以上，而有關
    罰金倍數之調整及銀元與新臺幣之折算標準，則定有「罰金
    罰鍰提高標準條例」及「現行法規所定貨幣單位折算新臺幣
    條例」，除罰金以1銀元折算3元新臺幣外，並將72年6月26
    日以前修正之刑法部分條文罰金數額提高2至10倍，其後修
    正者則不再提高倍數，修正後則將罰金刑提高為新臺幣1,00
    0元以上，並以百元計算之，因刑法第33條第5款所定罰金貨
    幣單位已改為新臺幣，刑法分則編各罪所定罰金之貨幣單位
    亦應配合修正為新臺幣，且考量刑法修正施行後，不再適用
    「現行法規所定貨幣單位折算新臺幣條例」，為使刑法分則
    編各罪所定罰金之最高數額與刑法修正前趨於一致，增訂刑
    法施行法第1條之1，將刑法分則編各罪所定罰金之貨幣單位
    均改為新臺幣，並將72年6月26日以前修正之刑法部分條文
    罰金數額提高為30倍，其後修正者則提高為3倍。是以刑法
    分則編各罪所定罰金刑之最高數額，於上開規定修正後仍屬
    一致，並無不同；但其罰金刑之最低數額，則比修正前提高
    ，涉及科刑規範變更，自有新舊法比較必要，比較結果修正
    後之規定並未有利於被告，依刑法第2條第1項前段規定，應
    適用修正前之規定。
(二)核被告所為，係犯刑法第305條之恐嚇危害安全罪。爰審酌
    被告陪同友人戊○○協商車禍理賠糾紛，竟以加害生命、身
    體之事恫嚇告訴人賠償，使告訴人精神上陷於恐懼，及被告
    犯罪之動機、智識程度、所生危害、犯罪後否認犯行之態度
    等一切情狀，量處如主文所示之刑。又被告行為後，罰金罰
    鍰提高標準條例第2條業已刪除，而刑法第41條第1項前段易
    科罰金折算標準，已由修正前之銀元100元、200元、300元
    (即新臺幣300元、600元、900元)折算1日，修正為新臺幣1,
    000元、2,000元、3,000元折算1日，並刪除「因身體、教育
    、職業、家庭之關係或其他正當事由，執行顯有困難」之條
    件，因屬科刑規範事項變更，其折算標準為裁判時所應諭知
    ，自有就新舊法規定比較必要，經比較新舊法結果，以被告
    行為時即修正前刑法較有利於被告，應依刑法第2條第1項前
    段規定，適用修正前刑法第41條第1項前段、修正前罰金罰
    鍰提高標準條例第2條規定，定其折算標準。末查，本件被
    告犯罪時間係在96年4月24日以前，其所犯並無中華民國96
    年罪犯減刑條例第3條第1項所列不予減刑情形，爰依同條例
    第2條第1項第3款規定減其宣告刑2分之1，並依修正前刑法
    第41條第1項前段之規定，諭知易科罰金之折算標準。
五、應適用之法條：
    依刑事訴訟法第299條第1項前段，刑法第2條第1項前段、第
    305條、第41條第1項前段 (修正前)，中華民國96年罪犯減
    刑條例第2條第1項第3款、第7條，罰金罰鍰提高標準條例第
    1條前段、第2條 (修正前)，判決如主文。
本案經檢察官乙○○到庭執行職務。
中　　華　　民　　國　　96　　年　　8　　月　　14　　日
                  刑事第二庭審判長法  官  李水源
                                  法  官  曾宗欽
                                  法　官  簡芳潔
以上正本證明與原本無異。
如不服本判決，應於判決收受後10日內，向本院提出上訴狀（須
附繕本）。
                                  書記官  尹玉琪
中　　華　　民　　國　　96　　年　　8 　　月　　20　　日
附錄論罪科刑法條：
中華民國刑法第305條
以加害生命、身體、自由、名譽、財產之事，恐嚇他人致生危
害於安全者，處2年以下有期徒刑、拘役或3百元以下罰金。
